臺灣桃園地方法院刑事判決　　　　　　　　　　　　九十三年度訴字第一二八一號
　　公　訴　人　臺灣桃園地方法院檢察署檢察官
　　被　　　告　甲○○　男　四.
　　指定辯護人　本院公設辯護人丙○○
右被告因偽造有價證券等案件，經檢察官提起公訴（九十三年度偵緝字第三六八號）
，本院判決如左︰
    主  文
甲○○連續意圖供行使之用，而偽造有價證券，處有期徒刑貳年。緩刑肆年。
如附表所示之偽造本票貳紙；偽造之劉瑞仁借款切結書上「劉瑞仁」署押貳枚、印文
伍枚，均沒收。
    事  實
一、甲○○原從事代書及投資顧問之工作，因常需現款周轉而與專門從事二胎放款業
    務之乙○○熟識。詎甲○○為解決個人財務困難之窘境，竟基於偽造本票之有價
    證券、偽造借款切結書以供作質押擔保俾取信乙○○以詐得借款之詐欺取財概括
    犯意，先於民國九十年五月十六日，未徵得其代書事務所客戶劉瑞仁之同意，即
    在桃園縣中壢市某不詳地點之刻印店，以新臺幣（下同）五十元之代價委請該店
    不知情之成年刻印師傅偽刻「劉瑞仁」名義之印章一枚後，冒用劉瑞仁之名義，
    在其桃園縣中壢市○○路一一○號六樓之三住處內，於如附表編號一所示之本票
    上，填寫發票日、到期日、金額，並於發票人欄偽簽劉瑞仁簽名而偽造署押一枚
    ，同時蓋用前開偽造之「劉瑞仁」印章而偽造印文三枚，偽造由「劉瑞仁」簽發
    之本票有價證券，另冒用劉瑞仁名義，偽簽劉瑞仁之簽名而偽造「劉瑞仁」署押
    二枚、蓋用前開偽造之「劉瑞仁」印章而偽造印文五枚於內載：「立切結書人即
    債務人劉瑞仁因委託辦理貸款新臺幣三十萬元整」等內容之借款切結書上，而偽
    造上開借款切結書私文書，足以生損害於劉瑞仁。甲○○再於同日攜帶上開偽造
    之本票、借款切結書前往乙○○位在桃園縣桃園市○○街之住處，向乙○○訛稱
    其客戶劉瑞仁因需款孔急委由其代為向乙○○借款，將來劉瑞仁願以桃園縣中壢
    市○○段四八○地號之土地及其上同段九七三八建號之房屋設定抵押予乙○○云
    云，並持交而行使上開偽造之劉瑞仁名義本票之有價證券、借款切結書之私文書
    予乙○○供作借款及利息之擔保以為取信，致乙○○誤認欲持票借錢者確係劉瑞
    仁，因此陷於錯誤而交付二十七萬三千元（已先預扣三個月利息二萬七千元），
    足以生損害於劉瑞仁。甲○○繼於九十一年八月八日，亦未取得其代書事務所客
    戶邱柏元之同意，在其前揭桃園縣中壢市○○路一一○號六樓之三住處內，冒用
    邱柏元名義，在如附表編號二所示之本票上，填寫發票日、金額，並於發票人欄
    內偽簽邱柏元之簽名一枚，同時於本票上蓋用其指印二枚，用以偽造發票人為邱
    柏元之本票有價證券後，於同日持往乙○○桃園縣桃園市○○街之住處行使，向
    乙○○詐稱係邱柏元擬向乙○○借款，邱柏元並願以上開本票作為借款之擔保，
    使乙○○誤信係邱柏元向其借款致陷於錯誤，而於同日交付甲○○九萬四千元（
    已先預扣利息六千元），足以生損害於邱柏元。嗣乙○○因未獲得劉瑞仁清償借
    款，且向地政事務所申請劉瑞仁所有之前揭房、地登記謄本，發現劉瑞仁並未設
    定抵押權，遂持如附表編號一所示之本票向劉瑞仁行使追索權而聲請法院裁定強
    制執行，經劉瑞仁提起確認本票債權不存在之訴並否認有簽發前開本票之事，因
    而查悉上情。
二、案經乙○○訴由臺灣桃園地方法院檢察署檢察官偵查起訴。
    理  由
一、右揭事實，業據被告甲○○於偵查（見九十三年度偵緝字第三六八號偵查卷第十
    四至十五、二五至二六、四十、四一頁）、審理時（見本院卷第十八至二二、三
    四至三七頁）供承不諱，核與告訴人乙○○之指述（見九十二年度偵字第一四一
    七五號偵查卷第十五、十六頁；九十三年度偵緝字第三六八號偵查卷第二五、二
    六、四十、四一頁）、被害人劉瑞仁及邱柏元（見九十三年度偵緝字第三六八號
    偵查卷第四八、五四頁）證述情節均相符，並有偽造之劉瑞仁借款切結書、如附
    表編號一、二所示之本票、本院九十二年度桃簡字第九○四號被害人劉瑞仁與告
    訴人乙○○間確認本票債權不存在之訴民事判決、告訴人乙○○向地政事務所申
    請之劉瑞仁為所有權人之土地、建物登記謄本附卷可稽（見九十三年度偵緝字第
    三六八號偵查卷第四二至四五、五十至五三頁），足認被告之自白與事實相符。
    本件事證明確，被告犯行堪以認定，應依法論科。
二、被告偽造如附表編號一、二所示之本票及偽造劉瑞仁署押、印文於如事實欄所示
    之借款切結書後持交告訴人乙○○，所為係犯刑法第二百零一條第一項偽造有價
    證券罪與同法第二百十六條、第二百十條之行使偽造私文書罪。被告偽造被害人
    劉瑞仁之印章、偽造被害人劉瑞仁簽名署押、偽造被害人劉瑞仁印文，及偽造被
    害人邱柏元簽名、指印之偽造署押之行為，分別為上開偽造有價證券（即偽造本
    票）及偽造私文書（即偽造切結書）之一部，均不另論罪。其行使偽造有價證券
    及偽造私文書之低度行為，分別為上開偽造有價證券及行使偽造私文書之高度行
    為所吸收，應論以偽造有價證券及行使偽造私文書罪。被告在桃園縣中壢市某不
    詳地點之刻印店，利用不知情之成年刻印師傅偽刻「劉瑞仁」名義之印章，為間
    接正犯。被告偽造如附表編號一、二所示本票並交付告訴人乙○○之目的，係以
    該等票據作質押擔保而借款之用，該質押擔保借款行為係上開行使偽造有價證券
    之另一犯罪行為，應論以刑法第三百三十九條第一項之詐欺取財罪。被告所犯上
    開二次偽造有價證券、二次詐欺取財罪犯行，均各時間緊接，犯罪構成要件相同
    ，顯係各基於概括犯意而反覆為之，應依刑法第五十六條連續犯之規定，各論以
    一罪，並均加重其刑。被告所犯上開連續偽造有價證券罪、連續詐欺取財罪、行
    使偽造私文書等各罪間，互有方法結果、目的之牽連關係，為牽連犯，應依刑法
    第五十五條之規定，從一重之連續偽造有價證券罪處斷。被告因一時失慮而罹重
    典，然事後已表悔悟，盡力彌補而取得告訴人乙○○之原諒，本院認依其犯罪情
    狀，客觀上顯可憫恕，若科以法定最低度之刑，猶嫌過苛，爰依刑法第五十九條
    規定減輕其刑。審酌被告為向告訴人乙○○詐騙金錢之犯罪動機、目的、所用手
    段，牽連無辜之客戶劉瑞仁、邱柏元所生危害，惟犯後均坦承犯行，態度良好，
    及於其犯案後業已與告訴人乙○○達成民事和解等一切情狀，量處如主文所示之
    刑。又被告前未曾受有期徒刑以上刑之宣告，有臺灣高等法院被告全國前案紀錄
    表在卷可按，其因一念之差而罹刑章，經此教訓，當知所警惕，應無再犯之虞，
    本院因認其所受刑之宣告，以暫不執行為適當，併依刑法第七十四條第一款宣告
    緩刑四年，以勵自新。如附表編號一、二所示之本票既為被告所偽造，不論屬於
    被告與否，均應依刑法第二百零五條沒收之，至如附表備註欄所示之署押、印文
    ，已因該二張本票諭知沒收而包含在內，無庸再為重複沒收之諭知。另被告偽造
    之「劉瑞仁」印章一枚既未扣案，且經被告供稱業已丟棄而滅失等情（見本院卷
    第二二頁），自無從宣告沒收，附此敘明。又偽造如事實欄所示之借款切結書雖
    已交付告訴人乙○○收執而為告訴人乙○○所有，惟其上偽造「劉瑞仁」之簽名
    署押二枚、印文五枚，不論屬於被告與否，亦應併依刑法第二百十九條之規定，
    宣告沒收之。
據上論斷，應依刑事訴訟法第二百九十九條第一項前段，刑法第五十六條、第二百零
一條第一項、第二百十六條、第二百十條、第三百三十九條第一項、第五十五條、第
五十九條、第七十四條第一款、第二百零五條、第二百十九條，罰金罰鍰提高標準條
例第一條前段，判決如主文。
本案經檢察官廖先志到庭執行職務。
中　　　華　　　民　　　國　　九十三　　年　　 十二 　　月　　　八　　　日
　　　　　　　　　　　　　　　　　　臺灣桃園地方法院刑事第十庭
                                        審判長法  官   江德民
                                              法  官   蔡和憲
                                              法  官   許炎灶
右正本證明與原本無異。
如不服本判決，應於判決送達後十日內向本院提出上訴狀( 應附繕本 )，上訴於
臺灣高等法院。
                                              書記官    文巧雲
中　　　華　　　民　　　國　　九十三　　年　　 十二 　　月　　　十　　　日
附表：
┌──┬─────┬────────┬────────┬─────────┬───────┬────────────┐
│編號│名義發票人│發　   票 　  日│ 本  票  號  碼 │票面金額（新臺幣）│到  　期  　日│ 備 註（應 沒 收 之 物）│
├──┼─────┼────────┼────────┼─────────┼───────┼────────────┤
│一  │劉瑞仁    │九十年五月十六日│ＣＨ一七二四四九│三十萬元          │九十年八月五日│偽造之劉瑞仁署押一枚    │
│    │          │                │                │                  │              │偽造之劉瑞仁印文三枚    │
├──┼─────┼────────┼────────┼─────────┼───────┼────────────┤
│二  │邱柏元    │九十一年八月八日│ＦＣ三一七八七○│十萬元            │未載　　    　│偽造之邱柏元署押一枚    │
│    │          │                │                │                  │              │偽造之邱柏元指紋二枚    │
└──┴─────┴────────┴────────┴─────────┴───────┴────────────┘
附錄本案論罪科刑法條全文：
刑法第二百零一條
意圖供行使之用，而偽造、變造公債票、公司股票或其他有價證券者，處三年以上十
年以下有期徒刑，得併科三千元以下罰金。
行使偽造、變造之公債票、公司股票或其他有價證券，或意圖供行使之用，而收集或
交付於人者，處一年以上七年以下有期徒刑，得併科三千元以下罰金。
刑法第二百十六條
行使第二百十條至第二百十五條之文書者，依偽造、變造文書或登載不實事項或使登
載不實事項之規定處斷。
刑法第二百十條
偽造、變造私文書，足以生損害於公眾或他人者，處五年以下有期徒刑。
刑法第三百三十九條
意圖為自己或第三人不法之所有，以詐術使人將本人或第三人之物交付者，處五年以
下有期徒刑、拘役或科或併科一千元以下罰金。
以前項方法得財產上不法之利益或使第三人得之者，亦同。
前二項之未遂犯罰之。
